【裁判字號】    89,易,8
【裁判日期】    890523
【裁判案由】    贓物
【裁判全文】
臺灣臺南地方法院刑事判決                              八十九年度易字第八號
    公  訴  人  臺灣台南地方法院檢察署檢察官
    被      告  丁○○
右列被告因贓物案件，經檢察官提起公訴（八十八年度偵字第一０三七四號、一四二
六三號），本院判決如左：
    主  文
丁○○收受贓物，處罰金參仟元，如易服勞役，以參佰元折算壹日。
其餘被訴部分無罪。
    事  實
一、丁○○於民國八十七年十二月間某日，明知真實姓名年籍不詳綽號「黑輪」之男
    子所交付之一紙以臺灣銀行永康分行為付款人，帳號三九五五二號，票號ＡＫ0
    000000號，面額新臺幣（下同）一萬二千六百元，發票人為楊明德之支票
    係來路不明之贓物（係該支票持有人李壬安於八十七年十二月三十一日前之某日
    ，在不詳處所遺失者），竟仍予以收受，並持以交付予不知情之丙○○代為提示
    兌領後為警查獲。
二、案經高雄縣湖內分局報由臺灣高雄地方法院檢察署檢察官呈由臺灣高等法院檢察
    署檢察長核轉臺灣臺南地方法院檢察署檢察官偵查起訴。
    理  由
一、訊據被告丁○○除對於贓物認識一節外，餘均供承右揭事實不諱，核與證人丙○○於警訊及本院訊問時所述系爭支票係自被告處收受之情節相符，且前開支票係
    李壬安所有，於八十七年十二月間失竊等情，亦據被害人李壬安於警訊中供承明
    白，並有遺失票據申報書一紙附卷足資佐證。雖被告辯稱：前開支票係「黑輪」
    所交付，用以支付向伊購買檳榔之價金，伊不知係贓物云云。然查：被告自始無
    法提供「黑輪」之真實姓名年籍以供查證，是否果有其人，已非無疑義。參以一
    般執票人為擔保其票款之支付並佐證其善意受讓票據之事實，通常均會要求其前
    手於支票上背書以保障其權益。然觀諸卷附系爭支票背面，僅有受款人「李任安
    」之印文，並無「黑輪」之背書，而據被告供稱其係因「黑輪」係在常至其工作
    之工地賣冷飲之攤販，而時常碰面故未要求書云云，惟既係攤販則無固定之營業
    場所，亦不知其真實姓名，衡情焉有未要求其背書以供擔保即逕予以收受之理？
    是其所辯受讓支票未要求背書等情，顯與常情有違。足認被告應知該支票係來歷
    不明之贓物，其空言否認顯為事後卸責之詞，委無足採。本件事證已臻明確，被
    告犯行堪予認定。
二、核被告收受贓物，所為係犯刑法第三百四十九條第一項之罪。爰審酌被告犯罪之
    動機、目的、手段、所生危害、犯罪後態度等一切情狀，量處如主文所示之刑，
    併諭知易服勞役之折算標準，以資懲儆。
貳、無罪部分：
一、公訴意旨另以：被告丁○○復基於收受贓物之犯意，另於八十八年十月四日，明
    知真實姓名年籍不詳綽號「楊仔」之男子所交付之鋁製窗框九組係來路不明之物
    （係乙○○用以搭建鐵皮屋而遭人竊取者），仍予以收受，並持以出售予並不知
    情從事收集舊貨業之甲○○○，換得六百十六元。因認被告又另涉犯贓物罪嫌。
二、按犯罪事實應依證據認定之，無證據不得推定其犯罪事實；被告之自白，不得作
    為有罪判決之唯一證據，仍應調查其他必要之證據，以察其是否與事實相符，刑
    事訴訟法第一百五十四條及第一百五十六條第二項分別定有明文。次按刑事訴訟
    法上所謂認定犯罪事實之證據，係指足以認定被告確有犯罪行為之積極證據而言
    ，如未能發現相當證據或證據不足以證明，自不能以推測或擬制之方法，以為裁
    判基礎，最高法院二十九年上字第三一○五號及同院四十年臺上字第八十六號分
    別著有判例；又認定不利於被告之事實，須依積極證據，苟積極證據不足為不利
    被告之認定時，即應為有利於被告之認定，更不必有何有利之證據，最高法院三
    十年上字第八一六號判例參照，此亦為刑法論理中「罪疑唯輕原則」之具體表現
    ；復按告訴人之告訴，係以使被告受刑事訴追為目的，是其陳述是否與事實相符
    ，仍應調查其他證據以資審認（最高法院五十二年度台上字第一三○○號判例要
    旨參照），若不能證明被告犯罪者，應諭知無罪之判決，刑事訴訟法第三百零一
    條第一項定有明文，合先敘明。
三、本件公訴人認被告丁○○涉有贓物罪嫌，無非以上揭事實，業據告訴人乙○○之
    指訴，至被告丁○○另以系爭鋁製窗框係「楊仔」欠伊錢才拿來交付的，亦與常
    理不符，蓋被告丁○○於警訊中稱「楊仔」從事鋁窗工廠業者，則以一般鋁窗成
    品而論，必將其安裝於規格相同之房屋窗框上才有價值，否則，其製成品價值反
    不如原料之價值，設「楊仔」確係從事鋁窗業，自無不知之理，豈會將系爭九組
    市價約二萬四千元之鋁製窗框，交由被告丁○○任意持以販賣予舊貨業者，均足
    見被告丁○○前開所辯不實等資為依據。
四、訊據被告堅決否認有右揭犯行，辯稱：鋁製窗框係「楊仔」經營工廠倒閉，因欠
    伊錢而交予伊出售抵債等語。
五、經查：本件告訴人乙○○於警訊時指稱伊係於八十八年十月五日十六時三十分許
    發現其鋁製窗框失竊等語，而據證人即「復逸舊貨業」老闆甲○○○於警訊時證
    稱系爭鋁門窗係其於八十八年十月四日十五時三十分許向被告所收購等語，復於
    本院訊問時證稱：告訴人係於八十八年十月五日下午來找伊，並表明其鋁門窗框
    早上還在，他聲稱其失竊窗框尺寸與伊所收購之窗框尺寸相同，但其所收購之窗
    框係被告於前一天已出賣予伊等情，核與被告所供承其販售該批窗框之時間相吻
    合。綜上可知，被告出售系爭鋁製窗框時，告訴人乙○○之鋁製窗框尚未失竊，
    足認被告所出售予甲○○○之鋁製窗框並非告訴人乙○○所失竊之物。雖被告未
    能提供「楊仔」之實姓名年籍以供查證，然苟無積極證據為不利被告之認定時，
    即應為有利於被告之認定，更不必有何有利之證據，自不得僅憑告訴人乙○○之
    指訴，即認定被告確有收受贓物之犯行。參以公訴人既認一般鋁製窗框成品而論
    ，必將其安裝於規格相同之房屋窗框上才有價值，無法適用於不同規格之窗戶，
    故若未能依實際所需安裝而無法他用時，衡情其製成品價值反不如原料之價值，
    在需棄置不合所需之窗框的情形下，販賣予舊貨業者，係與常情無違，是被告所
    辯，洵堪採信。
六、據上所陳，本件依調查所得證據尚不足以證明被告確有之收受贓物犯行，此外復
    查無其他積極證據足資證明被告有右述犯行，揆諸首開說明，犯罪尚屬不能證明
    ，應為無罪之諭知。
據上論斷，應依刑事訴訟法第二百九十九條第一項前段、第三百零一條第一項，刑法
第三百四十九條第一項、第四十二條第二項，罰金罰鍰提高標準條例第一條前段、第
二條，判決如主文。
中    華    民    國      八十九    年      五        月    二十三      日
                              臺灣臺南地方法院刑事第三庭
                                      法  官  林  淑  婷
右正本證明與原本無異
如不服本判決應於送達後十日內向本院提出上訴狀
                                      書記官  董  挹  棻
中    華    民    國      八十  九  年     五         月     二十五     日
附錄本案論罪科刑法條全文：
刑法第三百四十九條第一項：收受贓物者，處三年以下有期徒刑、拘役或五百元以下
  罰金。


司法院資訊處製作；財團法人民間司法改革基金會備份。
